【裁判字號】    98,上訴,894
【裁判日期】    980721
【裁判案由】    違反毒品危害防制條例
【裁判全文】
臺灣高等法院臺中分院刑事判決         98年度上訴字第894號
上  訴  人
即  被  告  甲○○
                    （現在臺灣臺中監獄執行中）
選任辯護人  張淑琪律師
上列上訴人因違反毒品危害防制條例案件，不服臺灣臺中地方法
院97年度訴字第4859號中華民國98年2月25日第一審判決（起訴
案號：臺灣臺中地方法院檢察署97年度偵緝字第1825號、97年度
偵字第25399號），提起上訴，本院判決如下：
    主  文
原判決關於如附表部分撤銷。
甲○○犯如附表所示之罪，各處如附表所示之刑，應執行有期徒
刑貳拾貳年。未扣案販賣第一級毒品、第二級毒品所得之財物新
臺幣參萬陸仟伍佰元連帶沒收，如全部或一部不能沒收時，以其
財產連帶抵償之。
    事  實
一、甲○○於民國93年間因竊盜、搶奪等罪，經臺灣臺中地方法
    院以93年度訴字第1709號判處有期徒刑一年四月、七月，定
    應執行有期徒刑一年九月確定；再因違反毒品危害防制條例
    案件，經臺灣臺中地方法院以93年度訴字第1741號判處有期
    徒刑九月確定。上開三罪經臺灣臺中地方法院以94年度聲字
    第311號裁定應執行有期徒刑二年六月，經送監執行，於95
    年5月30日假釋（假釋期間內，自95年5月30日至95年7月8日
    ，接續執行另案違反替代役實施條例案件拘役四十日），於
    96年2月4日假釋期滿而執行完畢。甲○○（綽號「阿凱」）
    與不詳姓名年籍之成年男子共同基於販賣第一級毒品海洛因
    、第二級毒品安非他命以營利之犯意聯絡，自96年12月16日
    起，至97年1月4日凌晨0時許止，由甲○○負責接洽有意購
    買毒品者及接聽欲購買毒品者之電話，待雙方接洽畢，再由
    甲○○自不詳姓名年籍之成年男子取得毒品後，負責將毒品
    交付與各該購毒者並收取款項，情形如下：
  (一)於96年12月16日凌晨0時許、96年12月30日上午10時許，在
    臺中縣大肚鄉○○路453號前，分別以新臺幣（下同）1000
    元、500元之價格，販賣第二級毒品甲基安非他命予丙○○
    各一次，販賣第二級毒品所得之財物，共計1500元。
  (二)於96年12月間某日，在臺中縣龍井鄉○○路○段350巷3號住
    處附近，以500元之價格，販賣第一級毒品海洛因予戊○○
    一次，販賣第一級毒品所得之財物，為500元。
  (三)於96年12月底某三日下午3時許，在臺中縣龍井鄉龍津村電
    動玩具店，販賣第一級毒品海洛因予己○○共三次，每次半
    錢重，每次價格1萬元，販賣第一級毒品所得之財物，共計3
    萬元。
  (四)於96年12月28日，在臺中縣龍井鄉○○村路旁，以500元之
    價格，販賣第一級毒品海洛因予庚○○一次，販賣第一級毒
    品所得之財物，為500元。
  (五)於97年1月4日凌晨0時許，在臺中市○○路（廣三SOGO百貨
    公司附近），販賣第二級毒品甲基安非他命（起訴書誤載為
    海洛因，業經公訴檢察官於原審更正）予丁○○一次，重量
    約1公克，價格4000元，販賣第一級毒品所得之財物，為400
    0元。
二、嗣經臺灣臺中地方法院檢察署檢察官指揮臺中縣警察局烏日
    分局對甲○○所持用之門號0000000000號電話執行通訊監察
    ，而循線查悉上情。
三、案經臺中縣警察局烏日分局報告臺灣臺中地方法院檢察署檢
    察官偵查起訴。
    理  由
一、證據能力方面：
  (一)證人丙○○於警詢之證述有證據能力：
    按刑事訴訟法第159條之3規定：「被告以外之人於審判中有
    下列情形之一，其於檢察事務官、司法警察官或司法警察調
    查中所為之陳述，經證明具有可信之特別情況，且為證明犯
    罪事實之存否所必要者，得為證據：一、死亡者。二、身心
    障礙致記憶喪失或無法陳述者。三、滯留國外或所在不明而
    無法傳喚或傳喚不到者。四、到庭後無正當理由拒絕陳述者
    。」其立法理由在於考量審判程序中，一旦發生事實上無從
    為直接審理之原因，如一概否定該項陳述之證據適格，不免
    違背實體真實發現之訴訟目的，為補救採納傳聞法則，實務
    上所可能發生蒐證困難之問題，例外承認該審判外之陳述得
    採為證據。是該法條第3款規定「滯留國外或所在不明『而
    』無法傳喚或傳喚不到者」，所謂「傳喚不到」，應指「滯
    留國外或所在不明而傳喚不到」而言，亦即以「滯留國外或
    所在不明」為前提，倘無滯留國外或所在不明之情形，僅係
    單純傳喚不到，自無該條款之適用。況現行刑事訴訟法採交
    互詰問制度，為期辯明供述證據之真偽，使真實呈現，被告
    得於審判程序中詰問證人，不僅為憲法第16條保障人民訴訟
    權之基本權利之一，且屬憲法第8條第2項正當法律程序所保
    障之權利。若被告以外之人在審判程序中，並未發生事實上
    無從為直接審理之原因，僅因單純傳喚不到，即認有前開條
    款之適用，無異剝奪被告反對詰問之機會，不僅妨害被告訴
    訟防禦權之行使，亦有礙於真實之發現，當非立法之本意（
    最高法院96年度臺上字第2847號判決意旨參照）。經查證人
    證人丙○○經原審及本院依其住所傳喚，均未到庭；再經原
    審及本院拘提，亦未拘獲；且證人丙○○並無在監紀錄，亦
    有臺灣高等法院在監在押全國紀錄表在卷可參，足認其已因
    所在不明而傳拘不到，並非單純傳喚未到。而證人丙○○警
    詢時證述內容係針對己身向被告取得甲基安非他命之親身見
    聞經驗所為之證述，顯然係屬證明本件犯罪事實存否所必要
    之證據，且本院審酌證人丙○○此部分之證述，就雙方持用
    電話、通話內容譯文均有詳為說明，再經檢察官偵訊後供述
    大致相符，衡情並無遭製作筆錄警員違法取證或其他瑕疵之
    情形存在，且偵查中亦表明相關事實已於警詢時陳明，且由
    筆錄製作之時間、地點及嗣後檢察官訊問證人丙○○時其反
    應等情，本院認警詢筆錄製作之客觀情況，已具有可信之特
    別情況，且為證明犯罪事實之存否所必要者，應有證據能力
    。
  (二)證人庚○○於警詢之證述無證據能力：
    按被告以外之人，於審判外之言詞或書面陳述，除法律有規
    定者外，不得作為證據；被告以外之人（包括證人、鑑定人
    、告訴人、被害人及共同被告等）於檢察事務官、司法警察
    官或司法警察調查中所為之陳述，與審判中不符時，其先前
    之陳述具有較可信之特別情況，且為證明犯罪事實存否所必
    要者，得為證據，刑事訴訟法第159條第1項、第159條之2分
    別定有明文。是被告以外之人於司法警察（官）調查中所為
    之陳述，依刑事訴訟法第159條第1項規定，係屬傳聞證據，
    原則上無證據能力，惟如該陳述與審判中不符時，其先前之
    陳述具有較可信之特別情況，且為證明犯罪事實存否所必要
    者，依同法第159條之2規定（即刑事訴訟法第159條第1項所
    指之「除法律有規定者外」），始例外認為有證據能力；如
    該陳述與審判中相符時，因該陳述並不符合刑事訴訟法第15
    9條之2有關傳聞例外之規定，故不得作為認定本案犯罪事實
    有無之證據。此時，當以證人於審判中之陳述作為證據。另
    所謂「前後陳述不符」之要件，應就前後階段之陳述進行整
    體判斷，以決定其間是否具有實質性差異，惟無須針對全部
    陳述作比較，陳述之一部分有不符，亦屬之。又「證明犯罪
    事實之存否所必要」，即使用證據之必要性，係指因無法再
    從同陳述者取得證言，而有利用原陳述之必要性，只要認為
    該陳述是屬於與犯罪事實存否相關之事實，並為證明該事實
    在實質上之必要性即可。而「具有可信之特別情況」，係指
    依陳述時之外部客觀情況而言，足以令人相信該陳述是虛偽
    之危險性不高，必須綜合該陳述是否未受到外力影響；陳述
    人之觀察、記憶、表達是否正確及有無偽證之各項因素，而
    為判斷。證人庚○○於97年3月19日警詢時證稱：我於96年1
    2月28日下午7時53分3秒以其姐蔡美宜申辦之0000000000 手
    機撥打被告之0000000000號手機，欲與被告合資購買海洛因
    ，我有拿錢給被告，以500元跟甲○○拿海洛因一小包，共
    向甲○○購買過二次，共計1000元等語（見1678號警卷第14
    至16頁）；證人庚○○於97年5月7日偵查中證稱：我於96年
    12月28日晚間7時53分3秒以我姊蔡美宜0000000000號手機撥
    打被告0000000000號手機，並非要向被告購買毒品，而是要
    被告幫我買500元毒品云云（見97年度偵字第9105號偵查卷
    第13頁）；證人庚○○於原審審理中證稱：96年12月28日下
    午7時53分打電話給被告說要購買一半就是一人出一半，就
    是購買500元海洛因；毒品海洛因是請被告幫我調，實際上
    並無向被告購買海洛因；我拿500元，請被告幫我其調海洛
    因我拿500元給被告，被告會找朋友，但找何人我不知道，
    被告在我面前打電話給朋友；我可以區分調毒品或是合資購
    買之差別，警詢時說什麼其忘記了；我與被告一起出錢購買
    海洛因，各出500元，我有看到被告拿錢出來；各一半，就
    是大約分，裝水後，各取一半，就是用針筒吸取，每人25
    cc，是在我面前分的，兩人各出資一半購買，二人一起去拿
    海洛因，去哪裡買不知道，向何人購買也不知道，我不認識
    ，我有跟被告一起去，被告叫我在旁邊，被告會自己進去拿
    ，我沒有看到被告拿錢給對方；被告並無免費給我海洛因施
    用等語；經原審提示被告辯稱係無償提供毒品與證人庚○○
    等語之後，證人庚○○繼改稱其沒有跟被告購買海洛因，是
    被告免費送海洛因給其吸食，其也沒有給被告錢；被告於原
    審審理中表示沒有賣毒品海洛因給其，只有給其一、二次海
    洛因，沒有收錢，是實在的，至於其於審理中稱有交付500
    元給被告是忘記了，其記性不好云云。其或稱合資、或稱委
    請被告代為購買、或稱合資並委由被告調毒品、或稱實係如
    被告所辯係被告無償提供其施用，證詞反覆，且經原審調查
    結果不符，綜觀被告於警詢時所稱合資購毒云云，未足認有
    何特別可信之情況，自難認有證據能力。
  (三)證人戊○○、己○○、丁○○於警詢之證述有證據能力：
    證人戊○○、己○○、丁○○於警詢中所述與原審審理時所
    述均不相符，惟本院認證人戊○○、己○○、丁○○均未曾
    表示於警詢時有受到違法取供之情形，且渠等於警詢時所證
    述對於向被告購買毒品之時間、地點，購買經過等情節，亦
    與電話通聯譯文相符合，自屬具有特別可信之情況，應具有
    證據能力。
  (四)證人丙○○、戊○○、己○○、庚○○、丁○○、許宏銘於
    偵查中之證述有證據能力：
    按被告以外之人（包括證人、鑑定人、告訴人、被害人及共
    同被告等）於審判外之陳述雖不符刑事訴訟法第159條之1至
    之4等四條之規定，而經當事人於審判程序同意作為證據，
    法院審酌該言詞陳述或書面陳述作成時之情況，認為適當者
    ，亦得為證據；當事人、代理人或辯護人於法院調查證據時
    ，知有刑事訴訟法第159條第1項不得為證據之情形，而未於
    言詞辯論終結前聲明異議者，視為有前項之同意，同法第15
    9條之5定有明文。立法意旨在於傳聞證據未經當事人之反對
    詰問予以核實，原則上先予排除。惟若當事人已放棄反對詰
    問權，於審判程序中表明同意該等傳聞證據可作為證據；或
    於言詞辯論終結前未聲明異議，基於尊重當事人對傳聞證據
    之處分權，及證據資料愈豐富，愈有助於真實發見之理念，
    且強化言詞辯論主義，使訴訟程序得以順暢進行，上開傳聞
    證據亦均具有證據能力。本件證人丙○○、戊○○、己○○
    、庚○○、丁○○、許宏銘於偵查中之陳述，其性質雖屬傳
    聞證據，惟被告及辯護人對於該等證人於偵查中證述之證據
    能力，均未於本院言詞辯論終結前，表示異議，依上開規定
    ，本件證人等於偵查中之證言，應具有證據能力。
二、訊據上訴人即被告甲○○（下稱被告）矢口否認有販賣第一
    第一級毒品、第二級毒品之犯行，辯稱：丙○○的部分，我
    沒有販賣毒品給他二次，但我有拿給他吸食，我是請他吸食
    安非他命，份量一點點而已。我是基於朋友關係拿給戊○○
    海洛因吸食，我拿一點點海洛因而已，數量大概吸食一次的
    量，因為他有時候也會請我用，所以我是請他吸食的。己○○是他打電話給我，問說有沒有誰可以拿到海洛因，我是幫
    他聯絡而已，我只幫他聯絡二次而已，我幫他聯絡「保兄」
    （同音），「保兄」約我到我們家附近，「保兄」開車載我
    去己○○約好的遊戲場附近，在那裡「保兄」在車上跟己○○交易。庚○○的部分，我常常跟他合資與上手買毒品，有
    時候我會拿給他吸食，庚○○那一次是我免費拿海洛因給他
    用的。丁○○的部分，我幫他聯絡上手「保兄」，聯絡以後
    ，丁○○跟「保兄」約在台中市那邊，我有去，我是一個人
    開車去的，丁○○也是自己開車，我們三人約在同一個地方
    見面，丁○○的部分是安非他命云云。惟查：
  (一)被告販賣第二級毒品予丙○○部分：
  (1)證人丙○○於警詢時證稱：96年12月中旬起認識住在樓上一
    名叫「阿偉」的男子，「阿偉」問我有無吸食安非他命，我
    就他貨出來看一看，並稱數量比外面優，叫其先買1000元安
    非他命試一試，後來給我一個門號0000000000號行動電話號
    碼給我聯絡購買安非他命所用，‥‥我與甲○○是鄰居關係
    ，他住我家三樓，我是以手機門號0000000000號聯絡000000
    0000號行動電話購買安非他命，雙方再用電話聯絡交易之毒
    品數量及金額，均是在臺中縣大肚鄉○○路453號大樓前門
    口與甲○○一手交錢，一手交貨當面交易安非他命。‥‥我
    一共與甲○○交易三次毒品安非他命，第一次是96年12月16
    凌晨零時許1000元、第二次是96年12月24日早上10時許500
    元、第三次是96年12月30日早上10時許500元，三次交易地
    點均在臺中縣大肚鄉○街村○○路四三號大樓前門口等語（
    見1678號警卷第1至5頁）。
  (2)證人丙○○於偵查中證稱：我向被告買過三次安非他命，第
    一次買1000元，第二、三次都是500元，總共跟他買了2000
    元，監聽譯文中，有的其他部分是跟他要錢，確實跟他買過
    三次，其他部分是跟他要錢等語（見97年度毒偵字第986號
    丙○○施用毒品案卷第6至7頁）。是證人丙○○迭於警詢時
    、偵查中均指證於96年12月間確有向被告以1000元、500元
    向被告購買安非他命之事實。
  (3)被告雖否認有販賣第二級毒品與證人丙○○之事實，然於原
    審審理中，供承確有拿安非他命給證人丙○○一、二次，而
    且是證人丙○○直接按門鈴後交付，至於電話通聯是因欠證
    人丙○○錢，並無向證人丙○○收錢等語；復供認確有交付
    第二級毒品安非他命與證人丙○○二次之事實。其就交付毒
    品安非他命與證人丙○○次數及交付之細節雖說詞不一，然
    確有交付第二級毒品安非他命與證人丙○○之事實，應無疑
    義。又被告於原審訊問時供稱：交付安非他命與證人丙○○
    不是透過電話，是面對面談等語。另證人丙○○於警詢時證
    稱：96年12月中旬起認識住在樓上的被告，被告問其有無吸
    食安非他命，其就叫貨來看一下，被告說數量比外面優，叫
    其先買1000元安非他命試一試，後來被告給其0000000000號
    行動電話號碼做為聯絡等語，就被告與證人丙○○二人所述
    相互以觀，顯見被告首次交付毒品安非他命與證人丙○○並
    非以電話作為聯絡工具，而係因共住同一大樓鄰居關係認識
    後，先行交付安非他命予證人丙○○施用，繼留下電話號碼
    以供雙方聯絡等情，且就被告持用之門號0000000000號及證
    人丙○○持用之0000000000號電話監聽內容觀之，證人丙○○證述96年12月16日凌晨零時許，第一次向被告購買安非他
    命前上開二門號電話並無通話紀錄，有被告持用之門號0000
    000000號電話監聽譯文在卷可佐，核與被告所稱交付毒品安
    非他命並未以電話聯絡一節相符。
  (4)又被告於原審審理中辯稱：只有拿給丙○○一、二次，且沒
    有收錢，應該是二次，時間不記得，應該是12月24日早上在
    自由路453號前給丙○○一包安非他命，但沒有收錢，另一
    次是在12月30日上午10時地點應該是在證人丙○○家門口，
    也是在自由路453號二樓門口，其給丙○○一小包安非他命
    ，沒有跟丙○○收錢，這安非他命價值不到500元，只有一
    點點，只有給之一小包等語，其雖矢口否認有向丙○○收取
    對價之情事，且僅交付二次，另就交付之時間已不復記憶，
    僅憑推測為96年12月24日早上及96年12月30日上午10時，然
    就交付毒品安非他命與證人丙○○之事實供認無訛，參以被
    告自承並非透過電話聯絡，而是係證人丙○○按門鈴，是面
    對面談等情，是就被告於96年12月30日上午10時面交毒品安
    非他命與丙○○之前，並無有關明言或暗示毒品事宜之監聽
    內容，有被告持用之門號0000000000號電話監聽譯文在卷可
    參，是證人丙○○指證其於96年12月30日上午10時向被告購
    買第二級毒品安非他命一節，自與事實相符。
  (5)被告持用之門號0000000000電話於96年12月30日與證人丙○○持用之0000000000號電話通話內容如下（見1678號警卷第
    46頁）：
    【96年12月30日下午3時0分54秒由丙○○之0000000000號行
    動電話打入】
    甲○○：喂。
    丙○○：你在睡覺喔。
    甲○○：沒啊，在朋友家。
    丙○○：有嗎。
    甲○○：還沒啦。
    丙○○：男的呢。
    甲○○：嘿啊，很難調。
    丙○○：啊。
    甲○○：難調又貴，我會跟你聯絡。
    丙○○：你現在人在哪。
    甲○○：龍井啊。
    丙○○：好啦，看怎樣再打給我好嗎。
    甲○○：好。
    該次通話時間係96年12月30日下午3時許，與證人丙○○指
    證於是日上午10時向被告購買第二級毒品安非他命及被告於
    審理中自承於是日上午10時交付第二級毒品安非他命與證人
    丙○○之時間不符，固未能直接證明被告於是日上午10時販
    賣第二級毒品安非他命與證人丙○○，然就上開監聽內容觀
    之，有關證人丙○○電話中稱「男的」確係施用毒品者所指
    安非他命之暗語，且被告電話稱「很難調」、「又貴又難調
    」等情亦確提及調貨及價值，即可得知被告與證人丙○○必
    然有對價關係之毒品關連。
  (6)又被告雖否認有向證人丙○○收取交付毒品安非他命之代價
    ，辯稱係無償交付毒品與證人丙○○云云。惟被告於原審審
    理中自承證人丙○○是鄰居住樓下，平常沒有互動，有時候
    會在涼亭聊天，沒有特別好或特別壞，只是認識，遇到會聊
    天等語，足見被告與證人丙○○二人僅係鄰居關係，未見有
    何恩怨或特殊交情，證人丙○○當無誣攀指證被告販賣毒品
    之理。且證人丙○○就雙方電話通聯可疑隱晦之處均稱係向
    被告要錢索款云云，而為有利被告之證述。而被告另供稱其
    家中有母親、哥哥、姊姊，平常與女朋友住臺中火車站附近
    ，與女友同居約二年，96年12月、97年1月間就與女友住一
    起，當時就住臺中火車站附近，偶爾會回到大肚鄉○○路住
    處，96年底到97年初在家中幫母親送便當，之後有一陣子沒
    有工作，送便當之前沒有工作等語，另供承其自己有施用第
    一、二級毒品之情事。綜上觀之，被告於96年底、97年初僅
    係偶而幫忙母親送便當，除此外別無工作，顯無穩定工作，
    且猶在外與女友同居，本身亦有取得毒品施用之需求，衡情
    其當有相當之經濟負擔，而毒品價格不菲、取得不易，政府
    查緝甚急，在此情形下，被告所稱免費提供毒品安非他命與
    其不熟識之證人丙○○施用，顯與常情有違。足徵證人丙○○指證於96年12月16日凌晨零時許及30日上午10時許各以10
    00元及500元代價向被告購買安非他命部分，應非虛妄。
  (二)被告販賣第一級毒品予戊○○部分：
  (1)證人戊○○警詢時證稱：我與甲○○是十幾年老朋友，我因
    自己身染毒癮知道甲○○亦有吸毒，乃向甲○○詢問有無海
    洛因可買，甲○○即提供0000000000號行動電話給我購毒時
    聯絡用，我需要海洛因時，即以自己申辦的0000000000號行
    動電話聯絡甲○○之0000000000號行動電話，雙方約定交易
    之時間、地點及毒品之數量、金額，我們都是面對面交易，
    甲○○先向我收錢後，他再撥打電話向別人購買海洛因後，
    再將海洛因交給我。‥‥我都於96年12月中旬中午12時許（
    正確日期不詳）中午12時許在我家臺中縣龍井鄉○○村○○
    路○段350巷3號前以500元之價格向甲○○購買海洛因二至
    三次不等等語（見1678號警卷第6至9頁）
  (2)證人戊○○於偵查中證稱：我於96年12月初開始至96年12月
    底，使用自己申辦的0000000000撥打「阿偉」0000000000號
    手機購買海洛因，總共向「阿偉」買了二、三次海洛因，每
    次購買500元，會在我住處附近及臺中市第一廣場將海洛因
    賣給其等語（見97年度毒偵字第1508號戊○○施用毒品案卷
    第9至11頁）。其於警詢時及偵查中均明確指證確有於96年1
    2月間向被告二度購得第一級毒品海洛因之事實。
  (3)證人戊○○繼於偵查中改證稱：其是拿錢給被告，請被告幫
    其買毒品，是在96年12月間買了二、三次，多少錢忘記了等
    語（見97年度偵字第9105號卷第12至13頁）。其雖改稱係委
    請被告購買毒品海洛因，惟就其於96年12月間確自被告取得
    毒品海洛因一節，證述甚明。
  (4)證人戊○○於原審審理中改證稱係與被告合資購買云云，其
    結證稱：事實上是一起出錢，由被告去購買，是其在另一個
    地方等被告，被告買回來的時候再交給其，這種情況有二、
    三次，拿回來後再平分，每次都是平分，96年12月20日監聽
    的內容是因為我毒癮發作，問被告那邊有無東西，當天被告
    沒有拿毒品給我，12月21日的內容是被告欠我錢，我向被告
    要錢，12月22日內容是我另外一個朋友欠我錢，我請被告幫
    其要錢，我與被告是朋友關係，被告不方便的時候就會跟我
    借錢，何時跟我借錢忘記了，借多少、借幾次也忘記了，也
    沒有利息，我與被告是一起出錢購買，出資多少其不清楚，
    被告出資500或1000元，兩人一人一半分毒品，毒品向何人
    買亦不知情，我僅知道被告都會先打電話，如果一起出錢被
    告會先打電話，就是打電話拿東西我有看到被告出資，被告
    會拿錢出來給我看，然後被告就會打電話，後來就去拿毒品
    ，我在另一個地點等被告，就是我住家或是被告之前住的地
    方；被告也沒說何時還，偵查中檢察官沒有問我是否合資，
    當時沒有想那麼多，我第一次買海洛因是96年12月，時間不
    記得，地點是在我沙田路四段350巷3號住處，應該是用我手
    機打電話給被告，手機號碼應該是0915的電話，被告的手機
    幾號已忘記，我先拿錢給被告，是在我住家附近交付，忘記
    是被告先去拿毒品還是先交給我毒品，被告在我住處附近交
    付毒品，被告確實有給我一包海洛因，該次確實也有收錢，
    但是事先收錢或是同時收錢忘記了，第二次購買海洛因是96
    年12月間，也是先打電話，打到被告之0000000000號電話，
    這次是約在被告住家附近，就是臺中市第一廣場附近，好像
    是火車站旁的小路，這次我錢先給被告，給被告多少錢不清
    楚。應該是500元，我錢先給被告，被告好像叫我先等一下
    ，我在原地等被告，過幾分鐘就回來並拿毒品海洛因給我，
    是直接拿一小包，重量不知道，被告就說已經有用一點，就
    是被告已經有拿一些海洛因起來，但並沒有在我面前分裝，
    後來二人就分開；被告有無送我海洛因記不清楚，好像有又
    好像沒有等語（見原審卷第131頁反面至137頁。
  (5)證人戊○○於警詢時證稱被告收錢後再聯絡取得毒品，於偵
    查中或證稱被告幫其買，或稱二人合資購買云云，就其如何
    自被告處取得毒品海洛因情狀為何先後不一，已非無疑，且
    就取得毒品海洛因之時間均稱係96年12月確有二度自被告取
    得毒品海洛因一節始終證述不移。被告復自承確有交付海洛
    因與證人戊○○之事實，且被告辯以其係無償提供第一級毒
    品海洛因證人戊○○施用，均與證人戊○○上開證述各種情
    節態樣不符。
  (6)又就公訴人所稱被告係於96年12月間某日及97年1月間某日
    二次販賣第一級毒品海洛因與證人戊○○，就公訴人所舉卷
    附電話監聽內容如下（見1678號警卷第32頁）：
    【96年12月20日12時50分51秒由證人戊○○打入】
    甲○○：喂。
    戊○○：喂，你在做什麼。
    甲○○：台中。
    戊○○：你沒回來喔。
    甲○○：嘿啊。
    戊○○：要叫你救我說。
    甲○○：我自己也沒有啊。
    戊○○：我自己難過的要死要改了啊，要改了拉自己難過的
            要死，等到現在都還沒用，臺中躲一陣子就要改了
            啦。
    甲○○：嗯。
    戊○○：好啦，不說了。
    由該次通聯內容可知：證人戊○○於毒癮發作時，因難過而
    向被告索取毒品，依證人戊○○證稱96年12月20日監聽的內
    容是因為其毒癮發作，問被告那邊有無東西，惟當天被告沒
    有拿毒品給其等語，顯見被告係證人戊○○施用毒品之來源
    ，應無疑義。
  (7)查被告與證人戊○○原係舊識，業據被告及證人戊○○供明
    ，是證人戊○○於警詢時當無刻意誣攀被告之理，且證人戊○○於訊問之初較無人情友誼之心理壓力及利害關係之考量
    ，應與實情相符，其嗣後或稱代買、或稱合買，當係迴護被
    告之詞，復與被告所辯係無償提供其施用之情節，相互矛盾
    ，自難採信。況被告於原審訊問時自承有拿毒品給證人戊○○等人，也有收錢，是幫上手販賣等語（見原審97年度聲羈
    字第1231號卷第8頁），足徵被告就此部分販賣第一級毒品
    海洛因與證人戊○○一節，當屬非虛。是被告於96年12月間
    確有於龍井鄉○○路○段350巷3號住處附近，以500元之價
    格販賣第一級毒品與證人戊○○一次，應堪認定。
  (三)被告販賣第一級毒品予己○○部分：
  (1)證人己○○警詢時證稱：我於96年10月在臺中縣龍井鄉龍津
    村電動玩具店認識甲○○，當時就知甲○○有在賣海洛因，
    甲○○知道其染有毒癮，乃提供0000000000號行動電話給我
    ，我需要海洛因時即以自己申辦之0000000000號手機撥打甲○○0000000000號手機，雙方約定交易之時間、地點及金額
    ，一手交錢、一手交貨，自96年12月22日起至97年1月3日止
    ，以此方式共交易四次海洛因，每次都是一小包海洛因約半
    錢重，1萬元，共計4萬元，都是面對面交易，交易地點均在
    臺中縣龍井鄉龍津村的電動玩具店內，交易之正確時間已忘
    記，但均在下午3時許（見1678號警卷第10至13頁）
  (2)證人己○○於偵查中證稱：通聯譯文係我與被告之對話，自
    96年12月底至97年1月中旬，共向被告買了四次海洛因，每
    次大約1萬元，是在我住家附近交易，被告會開車或騎機車
    拿過來，被告另提供我一支0000000000號手機，如果一支打
    不通，就打另一支，已忘記兩支電話各買幾次，總之一共買
    四次等語（見97年度毒偵字第1224號卷第6至8頁）。
  (3)證人己○○於偵查中證稱：我是拿錢給被告，被告說有辦法
    幫我買毒品，買了兩、三次，一次幾千元等語（見97年度偵
    字第9105號卷第13頁）。
  (4)證人己○○於原審審理中證稱：我有吸食海洛因，96年年底
    到97年初海洛因來源部分是透過被告，96年12月到97年初有
    用行動電話打電話給被告要向被告購買海洛因，我知道被告
    的朋友有在賣海洛因，所以透過被告幫我購買海洛因，被告
    幫我購買三、四次；購買時間忘記了，應該是96年12月底到
    97年1月初之間，都在其住家附近，我知道被告有施用海洛
    因習慣，知道被告的朋友有在賣，打電話給被告，請被告幫
    我向朋友購買毒品回來給我，被告沒有獲得任何利益，因我
    與被告是好朋友，也都有這樣的壞習慣，被告幫我買；我交
    錢給被告，被告去找朋友，我沒有看到，交錢交給被告之後
    在住家附近的電玩店等被告，等約一、二十分鐘，等被告回
    來，被告回來就會拿海洛因給我；偵訊時說是向被告購買海
    洛因，是因當時覺得隨便說說，隨便問問，沒有想到會這麼
    複雜會被提訊，我仔細想仔細回答，確實如今日所述，而且
    通聯中確實有提到另外一個「阿兄」的人；我於偵訊未向檢
    察官說是請被告幫我買，是因當時被抓到分局，我毒癮發作
    ，警察問其當說好，檢察官問的時候，沒有問到，這一次（
    指審理中）問的比較深入，上次問幾次就沒有了；我於偵查
    中不是偽證，是檢察官沒有問仔細，上次做證人問幾句話就
    回去了；其聯絡被告購買海洛因共四次，每次買半錢，價格
    1萬元，時間差不多是在96年12月間有三次，97年1月3日一
    次，詳細時間忘記了，地點都是我住家附近的電玩店；我把
    錢給被告，在電動玩具店那邊等被告，過一、二十分鐘後被
    告再回來，就把海洛因交給我，交付地點是在我車上，有
    一、二次在我車上，一、二次在巷子旁；這四次被告交海洛
    因給我時，並無其他第三人在場，均係都是被告把海洛因交
    給我；雖有賣家到場，但是我沒有看到過，因為被告是讓別
    人開車載回來，所以另有賣家，我並無直接把錢交給海洛因
    的賣家，因其不認識賣家。‥‥97年1月3日與被告有多次通
    話，有時候我會打電話給被告，被告有時候說他的朋友不在
    ，所以有時候買不到，對97年1月3日通聯後並未購得1萬元
    海洛因，因為該次錢在朋友那裡，所以印象深刻，即聯絡被
    告購買海洛因並不包括97年1月3日，當天沒有再透過被告購
    得毒品海洛因等語（見原審卷第137頁至141頁）。
  (5)被告持用之0000000000電話與證人己○○持用之門號0000
    000000電話監聽內容如下（見1678號警卷第30頁至54頁）：
  【96年12月19日4時12分30秒由證人己○○打入】：
    （未通話）
  【96年12月22日下午1時16分6秒由證人己○○打入】：
    甲○○：喂。
    己○○：喂這支我的啦。
    甲○○：你就沒顯示。
    己○○：這支沒顯示嗎。
    甲○○：沒啦，你不是之前那支沒換嗎。
    己○○：35的啊。
    甲○○：我記得手機有你的電話。
    己○○：0000000000。
    甲○○：你是不是原本那支沒換我就知道了。
    己○○：喔如果沒有下午我再打給你。
    甲○○：好啦。
  【96年12月23日下午2時11分41秒由證人己○○打入】
    （未通話）
  【96年12月23日下午2時12分51秒由證人己○○打入】
    （未通話）
  【96年12月23日下午2時12分56秒由證人己○○打入】
    （未通話）
  【97年1月1日中午12時57分48秒證人己○○打入】
    （未通話）
  【97年1月1日中午12時57分53秒由證人己○○打入】
    （未通話）
  【97年1月2日上午1時39分29九秒由證人己○○打入】
    （未通話）
  【97年1月2日上午1時29分33秒由證人己○○打入】
    （未通話）
  【97年1月2日下午3時21分30秒由證人己○○打入】
    己○○：喂。
    甲○○：喂。
    己○○：怎樣。
    甲○○：我哥說不太方便啦，可能沒辦法，他說欠他的人太
            多了，他現在都要收現金才可以。
    己○○：喔好。
  【97年1月3日上午11時49分49秒由證人己○○打入】
    （未通話）
  【97年1月3日上午11時52分29秒由證人己○○打入】
    甲○○：喂。
    己○○：喂阿兄起床了嗎。
    甲○○：還沒要做什麼。
    己○○：沒啦要跟之前的一樣。
    甲○○：錢喔。
    己○○：嗯。
    甲○○：等一下起床。
    己○○：阿你身上有剩下的嗎。
    甲○○：我自己都哈的要死。
    己○○：喔難過死了。
    甲○○：不會先拿拿去稱一下。
    己○○：就不夠不敢。
    甲○○：你是剛好二元喔。
    己○○：對喔。
    甲○○：他會自己打給我跟我聯絡我再跟你說。
    己○○：要多久我跟我朋友的所以在趕。
    甲○○：好啦他在睡都不一定他起床才會接如果在睡就不會
            接。
    己○○：你現在打看看好不好。
    甲○○：好啦。
  【97年1月3日下午1時5分17秒由證人己○○打入】
    甲○○：喂。
    己○○：喂朋友我啦。
    甲○○：嗯。
    己○○：要跟你麻煩一下我要拿半角要跟誰拿。
    甲○○：半角。
    己○○：嘿啊不夠錢。
    甲○○：嗯。
    己○○：就是不夠要不然我會龜毛嗎。
    甲○○：找老☆啊。
    己○○：老＊我又不認識。
    甲○○：老＊‥‥就是‥‥
    己○○：喔我知道電話幾號。
    甲○○：0000000000。
  【97年1月3日下午1時8分34秒由證人己○○打入】
    甲○○：喂。
    己○○：喂你說553多少了我忘記了。
    甲○○：362124啦。
    己○○：喔好。
  【97年1月3日下午3時37分3秒由證人己○○打入】
    甲○○：喂。
    己○○：喂，一起的。
    甲○○：你現在過來大肚啦。
    己○○：這樣喔。
    甲○○：嘿你現在馬上過來。
    己○○：喔好好。
    甲○○：你現在馬上過來差不多要多久。
    己○○：喔，這樣喔要現在到大肚喔，可是錢在我朋友那耶
            。
    甲○○：喔。
    己○○：那這樣我跟他說一下，你等一下我馬上跟他聯絡。
  【97年1月3日下午3時42分47秒由證人己○○打入】
    甲○○：喂。
    己○○：我朋友沒辦法離開因為他是輪班的。
    甲○○：現在是什麼情形。
    己○○：現在就是要等他八點下班，我今天早早打給你就是
            還沒上班，因為他那是大工廠要等到八點。
    甲○○：那要八點才能處理。
    己○○：對。
    就上開監聽譯文，證人己○○警詢中自承此通對話目的就
    是要買海洛因，但只是要被告知道其所使用之電話，當天並
    未交易等語，揆其證述與譯文內容互核相符。而上開之監
    聽譯文可知被告向證人己○○強調「錢喔」、「剛好二元」
    等語，可見被告並非僅係單純代證人己○○調貨之角色，對
    於貨款應具利害關係。而監聽譯文內容證人己○○因錢不
    夠，只能買「半角」，因而轉詢問被告少量可向誰拿等情，
    復參以被告自稱與證人己○○不熟，惟證人己○○竟有上開
    多次撥打被告電話聯絡，且接通內容多有涉及影射交易之事
    ，其中97年1月3日之通話內容，亦可知證人己○○多次與被
    告電話聯絡，談及地點、金錢及時間約定不諧等情。核與證
    人己○○於原審審理中證稱：於97年1月3日與被告有多次通
    話，有時候其會打電話給被告，被告有時候說他的朋友不在
    ，所以有時候買不到，對97年1月3日通聯後並未購得1萬元
    海洛因，因為該次錢在朋友那裡，所以印象深刻，即聯絡被
    告購買海洛因並不包括97年1月3日，當天沒有再透過被告購
    得毒品海洛因一節互核相符。其雖證稱97年1月3日因未能談
    妥並未取得毒品等語，足見該次購買毒品一事雙方意思尚未
    合致，至未能購得，然以此亦可知證人己○○係經由被告取
    得毒品海洛因，至為明確。
  (6)而證人己○○原於警偵訊之初證稱係向被告購買第一級毒品
    海洛因四次云云，嗣於偵查中改稱係被告幫其買二、三次云
    云，再於審理中改證稱係被告代其購買，賣家有到場，錢與
    毒品均係自被告經手，且就起訴97年1月3日之犯行其實並未
    成交云云，其證述先後不一，惟就確有自被告處取得毒品海
    因之事實則證述甚明。其雖事後翻異證稱另有賣家云云，然
    被告所辯其僅係介紹證人己○○與毒品賣家接觸，經電話聯
    絡後其打電話給其不詳姓名年籍之朋友「寶兄」說有人要海
    洛因，其叫「寶兄」到龍井鄉與證人己○○直接接洽，是證
    人己○○直接與「寶兄」交易，其幫證人己○○這樣接洽約
    有二、三次，都是在龍井的電動玩具店外面，渠等自己在車
    上談，其雖也有在車上，但沒有仔細聽交易內容，渠等自己
    談好一手交錢一手交貨，錢與毒品其都沒有經手云云，被告
    所辯及證人己○○於審理中證述固均稱另有賣家，惟就該賣
    家如何前來、到場時該賣家與被告及證人己○○如何接洽、
    接洽處所、所在位置、被告有無經手金錢及毒品等情，無一
    相符，更與證人己○○於警偵訊之初證述迥異。證人己○○
    雖於原審審理中證稱其於偵查中是隨便問問，其隨便說說云
    云，且就97年5月7日偵訊中檢察官就證人己○○部分訊問內
    容觀之：「（問：你有無向甲○○買毒品？）他說有辦法幫
    我買，買二、三次，一次幾千元。」（見97年度偵字第9105
    號卷第13頁），除此外別無任何證述內容，是證人己○○於
    原審審理中證稱偵查中是檢察官沒仔細問、上次做證人問幾
    句話就回去了一節，固非無稽，然證人己○○就其施用毒品
    案件偵查中結證稱：通聯譯文係其與被告之對話，自96年1
    2月底至97年1月中旬，共向被告買了四次海洛因，每次大約
    1萬元，是在其住家附近交易，被告會開車或騎機車拿過來
    ，被告另提供一支0000000000號手機，如果一支打不通，就
    打另一支，已忘記兩支電話各買幾次，總之一共買四次等語
    （見97年度毒偵字第1224號己○○施用毒品案卷第6至8頁）
    業經原審調卷核閱屬實，證人己○○就檢察官追查其毒品來
    源時明確詳細供證與被告二支手機門號以供其聯絡購買毒品
    事宜，且確於96年12月底至97年1月中旬間向被告購買毒品
    之事實，且亦有具結擔保其證詞之真實性，顯非如證人己○○於原審審理中所稱其於偵查中係隨便說說、隨便問問；更
    非係因檢察官未詳為訊問致其未能說明實係委請被告購買毒
    品之情事。是證人己○○於本院審理中此部分證述，當係迴
    護勾串被告之詞，就此部分證詞自難憑信。
  (7)綜上觀之，證人己○○確係於96年12月底三次向被告購得毒
    品海洛因，應屬無疑，被告稱與證人己○○不熟，二人當無
    怨隙，證人己○○於警詢之初當無無端任意指證被告之理。
    且被告既稱與證人己○○不熟，證人己○○竟於96年12月、
    97年1月有多次與被告電話聯絡之紀錄，已如前開監聽譯文
    所示，且有通話者，其通話內容均毒品交易事宜有關，並約
    定交付毒品，衡情如無對價關係，被告當無甘冒重罪而行險
    僥倖。至97年1月3日因時間約定協調不諧，再三更易，最終
    未為交易，業經證人己○○於審理中證述明確，亦與二人之
    電話監聽譯文相符，且被告自承證人己○○經其介紹取得毒
    品僅二、三次，證人己○○亦於偵查中證稱被告其幫買二、
    三次等語，雖否認販賣行為，惟就有關經由被告而取得毒品
    確係二、三次，是證人己○○於警偵訊所稱97年1月3日之第
    四次交易，即與事實未符，尚難採信，是就此部分犯行未足
    證明，併此敘明。
  (四)被告販賣第一級毒品予庚○○部分：
  (1)證人庚○○於偵查中證稱：（問：你有無向甲○○買毒品？
    ）不知道，我忘記了。（問：〔提示譯文〕？）我不識字。
    （問：0000000000是否你的電話？）我姐姐的，她借我打。
    （問：這電話在12月28日下午7時53分打到0000000000，是
    否你打的？）我不記得了。（問：0000000000是不是甲○○
    的電話？）我知道是阿偉的。（問：你綽號叫什麼？）我叫
    阿凱。（問：伯仔是不是你？）是。（問：這電話有說我是
    伯仔，我要一半，你有無打過這電話？）有。是否向他買毒
    品？）不是，我叫他幫我買，買500元，買1、2次等語（見9
    7年度偵字第9105號偵查卷第13頁）
  (2)證人庚○○於原審審理中證稱：我請被告幫我調。沒有跟被
    告購買海洛因。我使用之電話忘記了。是否0000000000忘記
    了。我拿500元，請甲○○幫我調海洛因。我拿500元給甲○○，甲○○會找朋友，但找何人我不知道，他都會去找朋友
    調被告會打電話給朋友。被告在我面前打電話給他朋友。我
    是請被告幫我調。我有拿錢給被告，警訊時說什麼我忘記了
    ，已經一年多了，我忘記了。我與被告一起出錢購買海洛因
    ，各出500元，我有看到被告拿錢出來。購買毒品回來後各
    一半，就是大約分，我們裝水後，各取一半，就是用針筒吸
    取，每人25cc，是在我面前分的。96年12月28日19時53分打
    電話給被告就是一人出一半。一半是500百的錢，就是購買
    500元海洛因。我們一起去拿海洛因，去哪裡買不知道，向
    何人購買也不知道，我不認識。沒有看到何人賣給我，我不
    認識，被告叫我在旁邊，被告會自己進去拿，我有看到被告
    拿錢給對方。被告沒有免費給我海洛因施用。我跟被告一起
    去拿，被告打電話給他朋友，地點我也不知道，被告會去跟
    賣家買，買來後當場交給我海洛因。‥‥我沒有跟被告購買
    海洛因，是被告免費送海洛因給我吸食，我也沒有給被告錢
    。（〔提示原審卷第85頁〕被告表示沒有賣毒品海洛因給你
    ，只有給你一、二次海洛因，沒有收錢，是否實在？）實在
    。（為何今日說有交付500元給被告？）我忘記了，我記性
    不好等語（見原審卷第141頁反面至145頁）。
  (3)證人庚○○持用之門號0000000000號電話與被告持用之門號
    0000000000號電話通話監內容如下（見1678號警卷第45頁）
    ：
    【96年12月28日下午7時53分3秒由證人庚○○打入】：
    甲○○：喂。
    庚○○：有方便嗎，我是伯仔啦。
    甲○○：你是伯仔喔。
    庚○○：嘿啦。
    甲○○：等一下，你要多少。
    庚○○：一半。
    甲○○：一半喔。
    庚○○：嘿啊，沒錢了，剩一半。
    甲○○：好要等一下，我人不在那。
    庚○○：要多久。
    甲○○：晚一點。
    由其內容雖未明言係毒品，然被告在證人蔡世偉甫表明身分
    ，尚未提出要求之際，即問證人庚○○要多少，且不問即知
    證人庚○○所要求之物為何，以證人蔡世偉有施用毒品之犯
    行可知，證人蔡世偉所要求之物為毒品，且有對價關係無疑
    。倘如被告所辯係無償供給海洛因給證人庚○○解癮，然證
    人庚○○（自承綽號「伯仔」）在通聯中表明只要「一半」
    ，而甲○○回以「一半喔」之時，庚○○馬上表明「嘿啊，
    沒錢了剩一半」，而證人庚○○向被告主動連絡，被告即詢
    問證人庚○○欲多少，證人庚○○則告以數量，並表示其目
    前金錢是否足以支應之狀況，足徵係有對價之交易行為，並
    無合資購買或委託代買之意思存在。
  (4)證人庚○○於於偵查中證稱係委請被告購買云云，於原審審
    理中或證稱請被告為其調500元之毒品云云，復改證稱係與
    被告各出500元購買海洛因，由被告購買後平分，被告並非
    無償提供其毒品云云，前後反覆不一，待原審提示被告於本
    院所辯以無償提供證人庚○○無償施用海洛因一節後，則當
    庭改稱：其沒有跟被告購買海洛因，是被告免費送海洛因給
    其吸食，其也沒有給被告錢；被告於法院審理中表示沒有賣
    毒品海洛因給其、只有給其一、二次海洛因、沒有收錢一節
    是實在的；至於其於審理中稱有交付500元給被告，是因忘
    記了，其記性不好云云。證人庚○○任意反覆證詞，且內容
    南轅北轍，先前證述之內容與被告所辯僅係無償提供毒品與
    證人庚○○一節不符，復於得知被告辯詞後復當庭改證稱被
    告實係無償提供其施用云云，其所為之證言，係附和迴護被
    告之詞，彰彰甚明，其所稱合資、代購、無償提供云云，均
    無足採。且如前述，證人庚○○與被告之監聽譯文內容，係
    證人庚○○向購買毒品，至為明顯。況被告自承與證人庚○○係吸毒認識的朋友且不熟等情，以毒品在政府嚴查重懲情
    況下，價格既高復取得不易，被告衡情當無任意無償提供毒
    品海洛因供並非熟識之證人庚○○施用之理。是被告就此部
    分販賣第一級毒品海洛因之犯行，亦堪認定。
  (五)販賣第二級毒品予丁○○部分：
  (1)證人丁○○於警詢時證稱：我沒有販賣毒品安非他命供許宏
    銘吸食，是我知道購買安非他命之管道，就有時與許宏銘出
    資共同購買安非他命，有時是我出錢，有時是許宏銘出錢，
    一起向綽號「阿凱」購買安非他命吸食，一共約二至三次，
    時間約在97年1月3日晚間23時許左右不等許，雙方都約在臺
    中縣龍井鄉○○路一家加油站（正確地點不詳）當面交易毒
    品安非他命，一共與綽號「阿凱」之男子交易二至三次不等
    ，約交易7000元左右。97年1月3日下午1時24分四秒之通聯
    紀錄對話是當天我使用許宏銘所有之0000000000號電話與「
    阿凱」所使用之0000000000號之通話內容。我當時所使用之
    手機0000000000號缺錢無法打，才向許宏銘借0000000000號
    電話與「阿凱」之0000000000號電話交易毒品安非他命。雙
    方約定於當日24時許在臺中縣龍井鄉○○路一家加油站當面
    交易安非他命（重量約1公克）1小包4000元，雙方一手交錢
    ，一手交貨，我與許宏銘各出資2000元等語（見5718號警卷
    第5至7頁）。
  (2)證人丁○○於偵查中證稱：我於97年1月3日下午1時24分以
    證人許宏銘申辦之0000000000手機撥打被告的0000000000號
    手機，欲向被告買1公克4000元的安非他命，當天因為太遠
    了，所以是在隔天成交的，地點是在臺中縣龍井鄉○○路鯨
    世界加油站，我許宏銘一人出2000元，合資4000元向被告購
    買一公克安非他命，是一手交錢，一手交貨；被告綽號「阿
    凱」，僅向被告買過一次安非他命，在臺中縣龍井鄉○○路
    鯨世界加油站，買了一包1公克，4000元（97年度偵字第197
    02號卷第6至8、19、20頁）。
  (3)證人許宏銘於偵查中結證：我是透過丁○○來找我時，他有
    向我借電話，他跟何人買的我不清楚，我曾跟他一起買過毒
    品，剛開始我是認為我是跟他買的，因為他跟我借電話，問
    我要不要一起買，當時我身上有1000元，他說一人要2000元
    ，我還欠他1000元，我們一起買了4000元的毒品，我不曉得
    他是跟何人買的，我總共買了一次等語（見97年度偵字第19
    702號卷第24頁）。由證人丁○○、許宏銘之證言可知，其
    二人合資向被告購買毒品甲基安非他命一節，所述互核相符
    ，應堪採信。
  (4)證人丁○○於原審審理中證稱：我都沒有跟被告購買海洛因
    或甲基安非他命。警訊時有說、偵訊也有，因為當時是一年
    多的事情，我跟被告碰面過一次。當時有通聯紀錄，警訊時
    我才跟警方說我有跟被告購買毒品，但我跟被告碰面時被告
    有約他的朋友在龍井加油站見面，我是跟被告的朋友購買的
    ，我是聯絡被告，請被告聯絡他朋友，我是跟被告朋友購買
    ，就只有這一次我稱被告叫阿凱。時間是97年1月3日，當天
    有跟被告多次電話聯繫，後來約下午或晚上與被告見面，地
    點是在龍井中華路那邊的鯨世界加油站，我是用朋友許宏銘
    的電話，門號是0000000000，我打電話給被告，被告電話我
    已經忘記了，是0917，詳細號碼忘記了。我打電話給被告，
    我請被告幫我問他那邊有無安非他命，我拜託他幫我問1公
    克，被告告訴我要4000元，原本約在大甲，後來因為路程關
    係及我晚上要上班，所以就約在龍井的鯨世界加油站，時間
    是在快要傍晚的時候，當天我晚上8點要上班，所以原本跟
    被告約在下午5、6點，所以又改在晚上11 、2時。最後見面
    的地點是在臺中廣三附近，原本是約在鯨世界加油站，後來
    改在廣三附近的健行路，後來我先到，被告打電話給我後他
    人也到場，被告說要等他朋友過來，過了一會兒被告朋友過
    來，我直接跟被告的朋友購買，我購買的錢4000 元是交給
    被告的朋友，是在被告朋友車上交付，安非他命也是被告的
    朋友交給我的，一手交錢一手交貨。（〔提示原審卷第14頁
    〕為何與被告所述不同？〔告以要旨〕）那是一年多的事情
    ，我記得原本是約在龍井鯨世界後來是到建行路那邊，被告
    說我把錢交給他，我不知道，被告所述的過程不對。當時是
    我跟被告通電話。通話內容是要請被告幫我問有無男生就是
    安非他命1公克。‥‥是我與被告通聯，內容是要麻煩被告
    幫我問是否有甲基安非他命，問他一公克安非他命是否要
    4000元。後來有約要在鯨世界見面，結果沒有去，到晚上11
    、2點時才約在臺中。在製作筆錄時，已經事隔一年多，我
    有問警方日期，警方要我隨便講一下，1月3日晚上確實有和
    被告見面，地點是在臺中市○○路，不是在鯨世界加油站。
    （〔提示97年度偵字第19702號卷第7頁〕所述是否實在？）
    有這件事，但時間我記不起來，是在97年1月3日晚上12時多
    ，我跟被告是在臺中建行路見面，以前說鯨世界加油站是因
    為約在該處，但沒有成行，警察抓到我時，已經事隔一年多
    ，時間記不起來。因為通聯是說在鯨世界，所以我在警訊時
    就說是鯨世界，但實際上是在臺中市○○路，我在偵查中確
    實說我跟甲○○購買1公克安非他命一手交錢一手交貨，但
    事實是在臺中市見面，我打電話給甲○○，但還有甲○○的
    朋友過來，我也不知道是什麼名字，我是跟甲○○約來的朋
    友購買。‥‥（〔提示同偵卷第19頁〕你回答有跟甲○○購
    買毒品約在鯨世界，到底有無跟甲○○購買安非他命？）有
    ，但不是被告來，是被告的朋友過來，我把錢直接給被告的
    朋友，但那個朋友我不認識。‥‥（該次交付毒品過程？）
    當天我先到現場，之後被告到場，被告到場時說要等他朋友
    過來，等了一會兒被告的朋友就過來，在場等候時被告有無
    打電話給他朋友我不清楚，因為當時我在車上，而且是半夜
    ，我是開車過去，被告也是開車過去，我們二人各自在自己
    的車上，因為不熟且又是第一次見面，被告有問我是開什麼
    車子，所以被告將車子開到我車旁搖下車窗問我是否阿林，
    我說是，被告就說等一下，他的朋友馬上過來，我說謝謝麻
    煩你了，這樣我們雙方就都知道要做什麼事情。之後雙方都
    沒有下車，被告朋友到的時候我沒有仔細看，他朋友是開車
    過來，被告叫我過去到他朋友的車上，被告沒有上他朋友的
    車，我就跟被告的朋友說要1公克，被告的朋友就跟我收400
    0元，一手交錢一手交貨，之後我就下車回自己車上開車離
    開，被告在何處我就不清楚，我沒有看到。‥‥（你在警詢
    、偵訊及事務官訊問三次均陳述是向甲○○購買，三次陳述
    僅間隔一個月，如你剛才向法官所述，你是在向警察陳述完
    後才想起來，是向甲○○朋友購買，則在稍後檢察官及事務
    官訊問時都可以這樣答覆，為何三次都說是向甲○○購買？
    ）我是後來才想起來跟甲○○朋友購買等語（見原審卷第
    178至181頁）。
  (5)證人丁○○以許銘宏之0000000000號電話與被告持用之0000
    000000號電話於97年1月3日間之通紀錄內容如下（見1678號
    警卷第52至54頁）：
  【97年1月3日下午1時3分29秒由證人丁○○打入】
    甲○○：喂。
    丁○○：凱喔，我阿林啦，你可以出門嗎。
    甲○○：怎樣。
    丁○○：沒有啦朋友要處理。
    甲○○：是喔我老闆現在還在睡你是要男的喔。
    丁○○：嘿阿。
    甲○○：我老闆還在睡你要處理多少。
    丁○○：一克。
    甲○○：一克喔我打看看。
    丁○○：好。
  【97年1月3日下午3時58分56秒由證人丁○○打入】
    甲○○：喂你好。
    丁○○：喂鬥陣你好，我現在出發了。
    甲○○：你到要多久。
    丁○○：從這到那差不多25分鐘左右。
    甲○○：好啊，你要到時再打給我。
    丁○○：好‥‥我要到天橋下嘛。
    甲○○：四十米跟中棲路。
    丁○○：我知道。
    甲○○：橋下那。
  【97年1月3日下午4時10分33秒由證人丁○○打入】
    甲○○：喂。
    丁○○：喂要到了嗎。
    甲○○：我等一下就到了。
    丁○○：等一下就到了喔，我時間快來不及了。
    甲○○：我知道。
    丁○○：好。
  【97年1月3日下午4時19分19秒由證人丁○○打入】
    甲○○：喂。
    丁○○：怎樣。
    甲○○：我們出了點事。
    丁○○：喔，這樣那我不等了。
    甲○○：因為你又趕時間嗎。
    丁○○：對，我現在如果不趕回公司我就被抓包了。
    上開監聽內容明確顯示證人丁○○主動電話向被告洽購「男
    的」1克（按「男的」即安非他命之暱稱），復提及數量，
    且被告提及其上尚有老闆，顯見被告當屬擔任與毒品買方直
    接接洽之角色。而當日嗣後被告與證人丁○○相約見面因時
    間不及而再三聯絡，亦足證被告與證人丁○○確係為毒品事
    宜相約會面。是以證人丁○○於警詢、偵查中所證述係向被
    告購買第二級毒品甲基安非他命一節，自堪採信。而證人丁○○於原審審理中所稱：係向被告之朋友購買者，如前所述
    ，應係指被告之上尚有老闆而言，亦難作為有利於被告之證
    明。
  (6)至於證人丁○○所稱交付毒品地點是在臺中市○○路即SOGO
    百貨公司附近，且係於97年1月3日晚上12時（按即97年1月
    4日凌晨0時）許等語，即與其於警偵訊證稱在地點是在臺中
    縣龍井鄉○○路鯨世界加油站不符。惟其於原審審理中證稱
    因為曾經約過多次都沒有成行，成行只有一次，所以記憶很
    清楚，因為監聽紀錄是鯨世界，所以就說是鯨世界等語，此
    與上開電話監聽譯文可知提及「不等了」、「趕時間」、「
    不趕回公司會被抓包」等情相符，被告亦供稱當日地點是在
    臺中市廣三附近見面的，路名忘記了等語相符，綜觀被告此
    部分供述、證人丁○○證述暨參照電話監聽譯文觀之，渠等
    該次交易幾經遷延後，應可認定係在臺中市○○路附近，併
    予敘明。
  (六)查第一級毒品海洛因、第二級毒品甲基安非他命，均價值甚
    昂，取得非易，而施用、販賣、持有者均有刑責，猶以販賣
    者刑責尤重，故一般施用毒品者如欲取得毒品解癮，其取得
    來源，除與之有一定之信賴關係外，即需有相當之對價，是
    就經手提供交付毒品者，當無任意無端交付毒品與他人之理
    。被告自承與丙○○、己○○、庚○○、丁○○並非熟識，
    渠等竟均能得知被告持用之電話與之聯絡，且就證人己○○
    、庚○○、丁○○與被告對話中均提及毒品交易事宜，進而
    經由被告安排取得毒品，且其中對話內容亦有談及金額者，
    已如前述。而由被告供承之情節，被告係證人丙○○、戊○○、己○○、庚○○、丁○○之毒品提供者，或係毒品之上
    源。由電話通聯譯文可知，該等證人均係主動打電話給被告
    ，經由被告而取得毒品，並無被告打電話給該等證人，被告
    經由該等證人取得毒品，或共享毒品之情形。況被告於原審
    羈押庭訊問時供稱：我有拿（毒品）給他們，也有向他們收
    錢，我是幫上手〝鄭金池〞綽號叫〝阿邦〞販賣海洛因，我
    幫忙販毒收錢的代價是我可得2000元等語（見原審97年度聲
    羈字第1231號卷第8頁反面）。可見被告確有販賣毒品以營
    利之意圖，至為明顯。再經原審於審理中質諸其於聲請羈押
    時為何如此陳述，則稱為求交保之故云云，其漫行陳述，有
    所隱晦，雖無從確認與被告共同販賣毒品之共犯確為何人，
    然綜觀被告、證人所述及前揭監聽譯文中或提及「老闆」、
    「阿兄」等語，顯見本件確有另有一居於幕後主導之共犯存
    在，而有關接洽連繫毒品買方及交付毒品暨收款事宜，則由
    被告出面處理，應無疑義。綜上所述，被告所辯顯係事後卸
    責之詞，不足採信。本件事證明確，被告犯行堪以認定，應
    予依法論科。
三、按毒品危害防制條例於民國98年5月20日經總統以華總一義
    字第09800125141號令修正公布第4、11、11-1、17、20、25
    條條文。關於該修正條文之生效日期，依司法院98年6月29
    日院台廳刑一字第0980014643號函釋略以：「一、法規之制
    定與法規之修正，如有特定生效日之必要者，依中央法規標
    準法第14條或第20條第2項準用第14條之規定，應分別特定
    施行日期。法規制定或前次修正基於特殊因素所特定之施行
    日期，並不適用於日後修正或再次修正之條文。二、法律之
    制定或修正，若未明定施行日期者，中央法規標準法雖未規
    定應自何時生效，然法律既經制定或修正並經總統公布，自
    應依一般原則，自公布日起算至第三日起發生效力。三、基
    於以上說明：（一）‥‥〔按從略〕。（二）92年7月9日修
    正公布之毒品危害防制條例第36條規定：『本條例自公布後
    六個月施行。』其立法理由謂：『（一）依修正草案第2條
    第3項規定，法務部需會同衛生署成立審議委員會每三個月
    定期檢討調整毒品之分級及品項，而本次新增第4級毒品，
    有需要在新法施行前先經該審議會檢討後再調整公布，爰預
    留六個月緩衝期，以利處理。（二）依本條例新修正之規定
    ，有必要再訂定相關子法及修正相關法規，以配合本條例之
    施行，故亦有需要預留適當緩衝期，以利訂頒相關子法及相
    關法規之配合修正。』故該條規定，顯係因應該次修正之需
    ，始預留適當之緩衝期，並非規定嗣後任何修正，均需預留
    六個月之期間。（三）97年4月30日毒品危害防制條例修正
    第24條時，因未有施行日期之特別規定，本院亦認該條文應
    自公布日起算至第三日起生效，並基於司法行政之責，立即
    處理相關行政事宜；本次毒品危害防制條例之修正，本院亦
    採相同立場。」是以98年5月20日修正公布之毒品危害防制
    條例，應自同年月22日生效施行。而修正後毒品危害防制條
    例第4條規定：「製造、運輸、販賣第一級毒品者，處死刑
    或無期徒刑；處無期徒刑者，得併科新臺幣2千萬元以下罰
    金。製造、運輸、販賣第二級毒品者，處無期徒刑或7年以
    上有期徒刑，得併科新臺幣1千萬元以下罰金。製造、運輸
    、販賣第三級毒品者，處5年以上有期徒刑，得併科新臺幣7
    百萬元以下罰金。製造、運輸、販賣第四級毒品者，處3年
    以上10年以下有期徒刑，得併科新臺幣3百萬元以下罰金。
    製造、運輸、販賣專供製造或施用毒品之器具者，處1年以
    上7年以下有期徒刑，得併科新臺幣1百萬元以下罰金。前五
    項之未遂犯罰之。」關於罰金刑部分，修正後之規定，較修
    正前為重。被告行為後法律有變更，依刑法第2條第1項前段
    ：「行為後法律有變更者，適用行為時之法律。」應適用被
    告行為時即修正前毒品危害防制條例第4條之規定論處。而
    海洛因、甲基安非他命係毒品危害防制條例第2條所管制之
    第一級毒品、第二級毒品，不得非法持有、販賣。核被告就
    犯罪事實欄一(二)(三)(四)所為，係犯修正前毒品危害防制條例第
    4條第1項之販賣第一級毒品罪；核被告就犯罪事實欄一(一)(五)
    所為，係犯修正前毒品危害防制條例第4條第2項之販賣第二
    級毒品罪。被告販賣第一級毒品、第二級毒品前，持有毒品
    之低度行為，均分別為販賣毒品之高度行為所吸收，不另論
    罪。被告與不詳姓名年籍之成年人間，就上揭犯行，有犯意
    之聯絡及行為之分擔，皆為共同正犯。被告所犯上開各罪（
    詳如附表所示）間，犯意各別，應予分論併罰。被告有如犯
    罪事實欄一所載，曾受有期徒刑執行完畢之前科，有臺灣臺
    中地方法院檢察署刑案資料查註紀錄表及臺灣高等法院被告
    前案紀錄表各一份在卷可稽，其於五年以內故意再犯本件有
    期徒刑以上之各罪，均為累犯，除本件被告犯罪之法定刑為
    死刑或無期徒刑部分，依法不得加重外，應依刑法第47條第
    1項之規定，各加重其刑。又按修正前毒品危害防制條例第
    4條第1項規定：販賣第一級毒品罪之法定刑為死刑或無期徒
    刑；處無期徒刑者，得併科一千萬元以下罰金。其法定刑甚
    重，然同為販賣第一級毒品之人，其原因動機不一，犯罪情
    節未必盡同，或有大盤毒梟者，亦有中、小盤之分，甚或僅
    止於吸毒者友儕間為求互通有無之有償轉讓者亦有之，其販
    賣行為所造成危害社會之程度自屬有異，法律科處此類犯罪
    ，所設之法定最低本刑卻相同，不可謂不重。於此情形，倘
    依其情狀處以較輕之徒刑，即足以懲儆，並可達防衛社會之
    目的者，自非不可依客觀之犯行與主觀之惡性二者加以考量
    其情狀，是否有可憫恕之處，而適用刑法第59條之規定酌量
    減輕其刑，期使個案裁判之量刑，能斟酌至當，符合比例原
    則。本件被告無視國家對於杜絕毒品危害之禁令而販賣第一
    級毒品，行為固屬不當，應予非難。然被告係小額零星販賣
    ，致罹重典，相對於長期大量販賣毒品之大毒梟而言，其對
    社會治安及國民健康之危害顯然較小，從被告犯案情節觀之
    ，倘仍遽處以法定本刑之最低刑度，猶失之過苛，情輕法重
    ，且難謂符合罪刑相當性及比例原則，更無從與毒梟首惡者
    之犯行有所區隔，是其犯罪情狀相較於法定之重刑，在客觀
    上足以引起一般人之同情，情節尚堪憫恕，爰就販賣第一級
    毒品部分，均依刑法第59條之規定，酌量減輕其刑，其中法
    定刑之罰金刑部分並先加重後減輕之。又販賣第二級毒品安
    非他命罪之最輕本刑為七年以上有期徒刑，不若販賣第一級
    毒品海洛因之法定本刑為死刑或無期徒刑嚴峻。復考量被告
    販賣第二級毒品安非他命犯行，亦屬戕害國人健康，縱使量
    處七年以上有期徒刑，仍難認為有顯屬過重之情形。是被告
    所犯販賣第二級毒品犯行部分，自無從依上開規定，予以減
    輕其刑，併此說明。原審以被告犯罪事證明確，予以論罪科
    刑，原非無見，然原判決未及比較適用毒品危害防制條例修
    正公布之情形。被告上訴仍執前詞否認犯罪，固非可取。惟
    原判決適用法律既有可議之處，仍屬無可維持，應由本院將
    原判決關於附表部分（即有罪部分），予以撤銷改判。爰審
    酌被告正值青壯，卻不思以正途賺取所需，無視於國家對於
    杜絕毒品犯罪之禁令及毒品對於自身健康之戕害，販賣第一
    、二級毒品，足以使人施用後，導致精神障礙與性格異常，
    甚至造成人民生命健康受損之危險以及成癮性，嚴重戕害國
    人身體健康，且危害社會安全，復足以對自身健康造成戕害
    ，行為殊不可取，而被告就共犯間分擔之工作，應係負責收
    款及交付毒品之角色，尚有幕後主導者隱身其後，是被告尚
    非元兇首惡，及其販賣第一、二級毒品之金額非鉅，及其犯
    罪之動機、目的、手段等一切情狀，分別量處如主文第二項
    所示之刑（詳如附表），並定其應執行之刑。再按毒品危害
    防制條例第19條第1項規定「犯第4條至第9條、第12條、第
    13條或第14條第1項、第2項之罪者，其供犯罪所用或因犯罪
    所得之財物，均沒收之，如全部或一部不能沒收時，追徵其
    價額或以其財產抵償之。」被告販賣第一級毒品、第二級毒
    品所得之財物（詳如事實欄所載），雖均未扣案，均應依同
    條例第19條第1項規定宣告沒收，而上開財物係被告與該不
    詳姓名年籍之人共同販賣毒品所得財物，依共同正犯應對犯
    罪之全部事實負責之共犯連帶沒收理論，應宣告連帶沒收，
    最高法院97年度台上字第1495號判決意旨參照），如全部或
    一部不能沒收時，以其財產抵償之。
據上論結，應依刑事訴訟法第369條第1項前段、第364條、第299
條第1項前段，修正前毒品危害防制條例第4條第1項、第2項、第
19條第1項（未修正），刑法第11條、第2條第1項前段、第28條
、第47條第1項、第59條、第51條第5款，判決如主文。
本案經檢察官乙○○到庭執行職務。
中    華    民    國    98    年    7    月    21    日
            刑事刑十一庭  審判長法  官  陳  朱  貴
                                法  官  胡  文  傑
                                法  官  郭  同  奇
以上正本證明與原本無異。
如不服本判決應於收受送達後十日內向本院提出上訴狀，其未敘
述上訴之理由者並得於提起上訴後十日內向本院補提理由書（均
須按他造當事人之人數附繕本）「切勿逕送上級法院」。
                                書記官  康  孝  慈
中    華    民    國    98    年    7     月    28    日
附表：
┌─┬───────────────────────────┬─────┐
│編│  所犯之罪名、宣告之刑期及沒收                        │備     註 │
│號│                                                      │          │
├─┼───────────────────────────┼─────┤
│1 │甲○○共同販賣第二級毒品，累犯，處有期徒刑柒年肆月，  │犯罪事實欄│
│  │未扣案販賣第二級毒品所得之財物新臺幣壹仟元連帶沒收之，│一(一)販賣第│
│  │如全部或一部不能沒收時，以其財產連帶抵償之。          │二級毒品予│
│  │                                                      │丙○○1000│
│  │                                                      │元犯行    │
├─┼───────────────────────────┼─────┤
│2 │甲○○共同販賣第二級毒品，累犯，處有期徒刑柒年貳月，  │犯罪事實欄│
│  │未扣案販賣第二級毒品所得之財物新臺幣伍佰元連帶沒收之，│一(一)販賣第│
│  │如全部或一部不能沒收時，以其財產連帶抵償之。          │二級毒品予│
│  │                                                      │丙○○500 │
│  │                                                      │元犯行    │
├─┼───────────────────────────┼─────┤
│3 │甲○○共同販賣第一級毒品，累犯，處有期徒刑拾伍年肆月，│犯罪事實欄│
│  │未扣案販賣第一級毒品所得之財物新臺幣伍佰元連帶沒收之，│一(二)販賣第│
│  │如全部或一部不能沒收時，以其財產連帶抵償之。          │一級毒品予│
│  │                                                      │戊○○之犯│
│  │                                                      │行        │
├─┼───────────────────────────┼─────┤
│4 │甲○○共同販賣第一級毒品，累犯，處有期徒刑拾伍年陸月，│犯罪事實欄│
│  │未扣案販賣第一級毒品所得之財物新臺幣壹萬元連帶沒收之，│一(三)販賣第│
│  │如全部或一部不能沒收時，以其財產連帶抵償之。          │一級毒品予│
│  │                                                      │己○○之犯│
│  │                                                      │行        │
├─┼───────────────────────────┼─────┤
│5 │甲○○共同販賣第一級毒品，累犯，處有期徒刑拾伍年陸月，│犯罪事實欄│
│  │未扣案販賣第一級毒品所得之財物新臺幣壹萬元連帶沒收之，│一(三)販賣第│
│  │如全部或一部不能沒收時，以其財產連帶抵償之。          │一級毒品予│
│  │                                                      │己○○之犯│
│  │                                                      │行        │
├─┼───────────────────────────┼─────┤
│6 │甲○○共同販賣第一級毒品，累犯，處有期徒刑拾伍年陸月，│犯罪事實欄│
│  │未扣案販賣第一級毒品所得之財物新臺幣壹萬元連帶沒收之，│一(三)販賣第│
│  │如全部或一部不能沒收時，以其財產連帶抵償之。          │一級毒品予│
│  │                                                      │己○○之犯│
│  │                                                      │行        │
├─┼───────────────────────────┼─────┤
│7 │甲○○共同販賣第一級毒品，累犯，處有期徒刑拾伍年肆月，│犯罪事實欄│
│  │未扣案販賣第一級毒品所得之財物新臺幣伍佰元連帶沒收之，│一(四)販賣第│
│  │如全部或一部不能沒收時，以其財產抵償之。              │一級毒品予│
│  │                                                      │庚○○之犯│
│  │                                                      │行        │
├─┼───────────────────────────┼─────┤
│8 │甲○○共同販賣第二級毒品，累犯，處有期徒刑柒月陸月，  │犯罪事實欄│
│  │未扣案販賣第二級毒品所得之財物新臺幣肆仟元連帶沒收之，│一(五)販賣第│
│  │如全部或一部不能沒收時，以其財產連帶抵償之。          │二級毒品予│
│  │                                                      │丁○○四千│
│  │                                                      │元犯行    │
└─┴───────────────────────────┴─────┘
附錄論罪科刑法條
修正前毒品危害防制條例第4條第1項、第2項
製造、運輸、販賣第一級毒品者，處死刑或無期徒刑；處無期徒
刑者，得併科新臺幣一千萬元以下罰金。
製造、運輸、販賣第二級毒品者，處無期徒刑或七年以上有期徒
刑，得併科新臺幣七百萬元以下罰金。


司法院資訊處製作；財團法人民間司法改革基金會備份。
